【裁判字號】    97,台非,290
【裁判日期】    970626
【裁判案由】    聲請減刑及定應執行刑
【裁判全文】
最高法院刑事判決              九十七年度台非字第二九０號
上  訴  人  最高法院檢察署檢察總長
被      告  甲○○
上列上訴人因被告聲請減刑及定應執行刑案件，對於台灣高等法
院中華民國九十六年十月三十一日第二審確定裁定（九十六年度
抗字第一二０八號，聲請案號：台灣基隆地方法院檢察署九十六
年度聲減字第一一五五號），關於定應執行刑部分認為違法，提
起非常上訴，本院判決如下：
    主  文
上訴駁回。
    理  由
非常上訴理由稱：「按判決不適用法則或適用不當者，為違背法
令，刑事訴訟法第三百七十八條定有明文。又定應執行刑之裁定
與實體判決有相同之效力，如有違法，自得提起非常上訴。復按
裁判確定前所犯之數罪，始得併合處罰，如其犯罪係在他罪確定
之後者，即與數罪併罰規定不符，此觀之刑法第五十條規定自明
。經查受刑人甲○○除犯第一審台灣基隆地方法院（民國）九十
六年度聲減字第七二四號裁定附表所列之罪外，另於八十四年間
犯肅清煙毒條例所定之罪，經台灣高等法院八十五年度上訴字第
二五三八號判決，判處有期徒刑三年四月，於八十五年八月十四
日確定，有台灣高等法院被告前科紀錄表附於第一審卷第七頁可
稽。該附表編號３所列經台灣高等法院（八十八）年度上更(一)字
第一一六號判決確定之罪之犯罪時間，為八十五年二月十一日，
係在上開台灣高等法院八十五年度上訴字第二五三八號判決確定
之前，二者固屬數罪併罰案件；然附表編號２所列台灣基隆地方
法院八十六年度訴緝字第四三號判決確定之罪之犯罪時間，為八
十五年八月十五日至八十六年二月十一日，則在上開台灣高等法
院八十五年度上訴字第二五三八號判決確定之後，核與數罪併罰
規定不符。詎第一審台灣基隆地方法院九十六年度聲減字第七二
四號裁定，就附表編號２、３之罪予以減刑後，依刑法第五十一
條第五款定其應執行之刑，自有適用法則不當之違法。原確定裁
定未予詳查（原確定裁定將第一審裁定案號誤載為檢察官聲請減
刑案號九十六年度聲減字第一一五五號），就該違法部分未予撤
銷，遽為駁回受刑人之抗告，同屬違法。案經確定，爰依刑事訴
訟法第四百四十一條、第四百四十三條提起非常上訴，以資糾正
。」等語。
本院按刑法第五十條關於數罪併罰之規定，固係指該數罪均係在
裁判確定前所犯者而言，如在甲罪裁判確定後復犯乙罪，即無併
合處罰之餘地。惟查非常上訴旨在糾正法律上之錯誤，藉以統一
法令之適用，不涉及事實問題。故非常上訴審應依原裁判所確定
之事實為基礎，僅就原裁判所認定之事實，審核適用法令有無違
誤。本件第一審裁定（台灣基隆地方法院九十六年度聲減字第七
二四號，原裁定誤載為九十六年度聲減字第一一五五號）係依據
檢察官之聲請，以被告即受刑人甲○○如第一審裁定附表編號２
、３所示之罪合乎數罪併罰之要件，因而就上開二罪予以減刑後
，並裁定定其應執行之刑為有期徒刑一年十月。被告不服第一審
上開裁定向原審法院提起抗告，原裁定以抗告意旨所稱受刑人另
案經判處有期徒刑三年四月（台灣高等法院八十五年度上訴字第
二五三八號刑事判決，下稱另案刑事判決）部分，並未經檢察官
聲請減刑，自非法院得逕予審究，抗告意旨認第一審裁定就另案
刑事判決漏未予以減刑，於法有違云云，並無理由，因依刑事訴
訟法第四百十二條之規定，裁定駁回受刑人之抗告。經核並非無
據。非常上訴意旨以受刑人另案刑事判決，於八十五年八月十四
日經判決確定，而如第一審裁定附表編號３所示之罪部分，其與
另案刑事判決固屬數罪併罰案件。然如第一審裁定附表編號２所
示之罪部分，其與另案刑事判決則非屬數罪併罰之案件，第一審
裁定就其附表編號２、３所示之罪部分，裁定予以減刑後並定其
應執行之刑，有適用法則不當之違法，原裁定就第一審裁定上開
違法部分未予撤銷，而駁回受刑人之抗告，同有違誤，指摘原裁
定違法等語。然台灣基隆地方法院檢察署檢察官九十六年度聲減
字第一一五五號聲請書，並未聲請第一審將另案刑事判決合併裁
定定其應執行之刑，而原確定裁定所確認之事實亦不包含另案刑
事判決在內。非常上訴意旨援引非原確定裁定所確認之事實，據
以指摘原確定裁定違背法令云云，難認為有理由，應予駁回。
據上論結，應依刑事訴訟法第四百四十六條，判決如主文。
中    華    民    國  九十七  年    六    月  二十六  日
                      最高法院刑事第一庭
                          審判長法官  董  明  霈
                                法官  林  茂  雄
                                法官  張  祺  祥
                                法官  賴  忠  星
                                法官  蕭  仰  歸
      本件正本證明與原本無異
                                      書  記  官
中    華    民    國  九十七  年    七    月    二    日
                                                      V


司法院資訊處製作；財團法人民間司法改革基金會備份。
